臺灣臺南地方法院民事裁定　　　　　　100年度家聲字第100號
聲　請　人　阮煜庭
號
　　　　　　阮煜嘉
上列二人法
定代理人　　張凌菱　　住同上
　　　　　　　　　　　身分證統一編號：Ｚ000000000號
上列二人代
理人　　　　黃厚誠律師
相　對　人　阮信煌　　住臺南市○○區○○里○○路○段45巷
　　　　　　　　　　　　57弄7號
　　　　　　　　　　　身分證統一編號：Ｚ000000000號
上列聲請人聲請更改姓氏事件，本院裁定如下：
    主      文
准阮煜庭（民國○○○年○月○○○日生，身分證統一編號：Ｚ
000000000號）變更姓氏為張煜庭。
准阮煜嘉（民國○○○年○月○日生，身分證統一編號：Ｚ00
0000000號）變更姓氏為張煜嘉。
程序費用新臺幣壹仟元由聲請人負擔。
    理      由
一、按有下列各款情形之一，法院得依父母之一方或子女之請求
    ，為子女之利益，宣告變更子女之姓氏為父姓或母姓：一、
    父母離婚者。二、父母之一方或雙方死亡者。三、父母之一
    方或雙方生死不明滿三年者。四、父母之一方顯有未盡保護
    或教養義務者。民法第1059條第5項定有明文。
二、本件聲請意旨略稱：聲請人阮煜庭（女，93年4月21日生，
    身分證統一編號：Ｚ000000000號）、阮煜嘉（95年3月2日生
    ，身分證統一編號：Ｚ000000000號）之父親即相對人阮信煌
    與母親張凌菱於95年1月19日協議離婚，並約定聲請人阮煜
    庭、阮煜嘉之權利義務之行使或負擔均由母親張凌菱任之。
    聲請阮煜庭於父母離婚時年僅一歲半，聲請人阮煜嘉於父母
    離婚後方出生，聲請人二人均由母親及母系家庭負擔扶養照
    顧之責，母親張凌菱一人以微薄薪資獨自負擔聲請人二人之
    扶養費用，相對人僅於98年3月、5月、7月、8月，在母親張
    凌菱經濟困窘、無以支付聲請人二人生活費而數度哀求後，
    始分別給付新臺幣（下同）5,000元予聲請人阮煜庭一人生
    活費用，嗣再無支付扶養費用予聲請人二人，相對人長久以
    來對聲請人二人未盡保護教養之責，亦不曾關心聲請人二人
    之成長與學習狀況，相對人未盡扶養義務已達2年，聲請人
    二人與相對人間之親子關西至為疏離，聲請人二人之權利義
    務之行使或負擔均由母親張凌菱擔任迄今，情感上當較依附
    於母系親屬，對母姓較有認同感與歸屬感。況且相對人早已
    結婚另組家庭，聲請人二人繼續維持父姓，必將使聲請人二
    人對家庭之認同感、歸屬感產生疑惑，並可能需面對同儕之
    異樣眼光，足認聲請人保留原來姓氏有不利影響，顯不利於
    聲請人二人之身心健全發展。為維護聲請人二人人格健全發
    展，及行使親權之母系家庭共同生活和諧美滿之目的，爰依
    民法第1059條第5項第1、4款之規定，聲請宣告准予聲請人
    阮煜庭、阮煜嘉二人變更姓氏為母姓等語。
三、經查，聲請人主張之上開事實，業據提出戶籍謄本2份為證
    ，並舉證人即聲請人外祖母黃阿娥到院證稱：「（問：證人
    的女兒張凌菱跟相對人在95年1月19日離婚，聲請人兩人受
    扶養照顧情形？）從張凌菱離婚後，就把聲請人阮煜庭帶回
    娘家，由我們協助張凌菱扶養照顧阮煜庭，離婚當時阮煜嘉
    懷胎中，但是後來阮煜嘉六個多月左右就早產，阮煜嘉出生
    後就在娘家由我們協助張凌菱扶養照顧。聲請人兩人都是我
    們協助張凌菱照顧，白天主要由我來照顧這兩個小孩，晚上
    由張凌菱自己照顧。相對人從離婚後到現在為止只有探視聲
    請人兩次左右而已，也只抱過小孩一、兩次，也沒有打電話
    關心，過年期間相對人曾經來帶聲請人回去過夜兩次，平常
    都沒有來探視，平時也都沒有打電話跟小孩聯絡，小孩的扶
    養費用都是張凌菱在支付，離婚時有約定相對人要按月支付
    扶養費，一個月支付5000元，相對人總共支付20000元，之
    後就不再支付了，我們都有向相對人要求支付小孩扶養費用
    ，但是相對人都置之不理。相對人最近一次來探視小孩是98
    年過年的時候，之後沒有來探視小孩也沒有電話跟小孩聯絡
    。相對人最後一次支付扶養費的時間是98年間，詳細的月份
    我不記得是匯款的方式付的。」「（問：改姓對子女有何利
    益之處？）兩個聲請人，尤其是老大經常告訴我，說她要姓
    張不要姓阮，因為她覺得她父親都不關心她，所以她不想跟
    爸爸姓。」「因為我們都是姓張，沒有人姓阮，所以小孩跟
    我們生活改跟我們同姓有一家人的感覺。」「（請求訊問證
    人，聲請人阮煜庭是否曾經眼睛開刀，相對人有無來探視？
    ）聲請人阮煜庭在95年初曾經眼睛開刀，因為眼睛的下方有
    長東西，醫生說需要開刀，相對人知道小孩開刀，但是沒有
    來看小孩，也沒有打電話關心小孩。」等語（見本院100年7
    月12日訊問筆錄）。本院審酌上情，相對人與聲請人離婚後
    ，長期未扶養照顧聲請人二人，且相對人已另組家庭，與聲
    請人二人無互動聯繫，聲請人二人均由母親張凌菱及娘家親
    屬照顧，若使聲請人二人日後仍需面對與共同生活之家人姓
    氏不同等情形，則易使其未來對家庭之認同感及歸屬感產生
    疑惑，甚且造成社會問題，顯不利於其未來在社會上身心健
    全之均衡發展，聲請人本件請求，符合子女之利益，且與上
    述民法第1059條第5項第1、4款規定並無不合，其聲請為有
    理由，應予准許。
四、依非訟事件法第21條第1項前段、第24條第1項，裁定如主文
    。
中    華    民    國   100    年    7     月    13    日
                  家事法庭    法  官  鄭  彩  鳳
以上正本證明與原本無異。
如對本裁定抗告須於裁定送達後10日內向本院提出抗告狀，並應
繳納抗告裁判費新臺幣1000元。
中    華    民    國   100    年    7     月    13    日
                              書記官  陳  世  明